【裁判字號】    97,台上,6862
【裁判日期】    971231
【裁判案由】    違反槍砲彈藥刀械管制條例
【裁判全文】
最高法院刑事判決            九十七年度台上字第六八六二號
上  訴  人  甲○○
選任辯護人  陳正旻律師
上列上訴人因違反槍砲彈藥刀械管制條例案件，不服台灣高等法
院中華民國九十七年九月十九日第二審更審判決（九十七年度上
更(一)字第二八九號，起訴案號：台灣新竹地方法院檢察署九十四
年度偵緝字第四七四號），提起上訴，本院判決如下：
    主  文
上訴駁回。
    理  由
按刑事訴訟法第三百七十七條規定，上訴於第三審法院，非以判
決違背法令為理由，不得為之。是提起第三審上訴，應以原判決
違背法令為理由，係屬法定要件。如果上訴理由書狀並未依據卷
內訴訟資料，具體指摘原判決不適用何種法則或如何適用不當，
或所指摘原判決違法情事，顯與法律規定得為第三審上訴理由之
違法情形，不相適合時，均應認其上訴為違背法律上之程式，予
以駁回。本件上訴人甲○○上訴意旨略稱：(一)、原判決認定上訴
人與鄭錦陽（另案經判刑確定）共同自民國九十三年六月初某日
起，在不詳地點購買模型槍、玩具手槍、玩具子彈及製造槍、彈
之工具、材料後，即推由上訴人在桃園縣桃園市○○路○段六十
五之一號二十樓租住處，用前開工具、材料，以去除槍管內阻鐵
、磨平槍管或換裝土造金屬槍管、彈簧之方式，將前揭模型槍、
玩具手槍改造成如其附表一編號1至4所示之可發射子彈具有殺傷
力之槍枝四支，並將玩具子彈加以拆解，以挫刀、鑽台切割銅條
，研磨成彈頭、子彈底座，再裝填火藥，製成如其附表二所示具
有殺傷力或不具殺傷力之土造子彈共一三六顆，隨即持有之，嗣
於同年八月十九日二十一時許，在新竹市○○路二十五號前為警
查獲之犯行，與其於九十三年十一月間某日，在不詳處所，以同
上方式製造如其附表四編號1、2、4 所示之可發射子彈具有殺傷
力之改造槍枝三支，及如其附表五編號3、4所示可供該改造槍枝
使用之具有殺傷力土造子彈十二顆後，即持有之，其後於九十四
年十一月九日二十二時四十分許，經警在新竹縣新豐鄉中崙村二
八五之五號租屋處查獲之犯行，有連續犯之裁判上一罪關係，且
上訴人製造槍、彈後持有該槍、彈之低度行為，應為其製造槍、
彈之高度行為所吸收。而上訴人於九十四年七月間至同年十一月
間持其前開在不詳處所製造槍、彈犯行中所改造之部分槍枝，牽
連犯加重竊盜、恐嚇取財、加重強盜及未經許可持有可發射子彈
具有殺傷力之改造槍枝等罪，業經台灣苗栗地方法院以九十四年
度訴字第四九０號刑事判決從一重論處加重強盜罪刑確定（下稱
強盜前案），上訴人又供陳係為犯強盜前案而製造上揭槍、彈，
則所犯製造槍、彈罪與強盜前案間應有牽連犯之裁判上一罪關係
，本件已為強盜前案確定判決效力所及，原審本應為免訴之判決
，卻仍論處上訴人罪刑，自屬違法。(二)、一般製造槍枝，因須歷
經製造、研磨槍管、槍機、保險桿、扳機、撞針及組裝、試槍等
階段，衡情製造完成一支槍，至少需費時二、三個月，上訴人卻
供承僅需一天時間，所供應係指製造子彈所需時間之口誤，原審
對上訴人前開供述，率予採信，亦與經驗及論理法則有違。(三)、
因意圖供犯罪之用而製造槍、彈罪，其法定刑甚重，故上訴人在
警詢、第一審及原審更審前均諉稱改造槍、彈係為好玩、打鳥，
但嗣於原審此次更審時，已表示其改造槍、彈之目的，在供強盜
前案之用，且係於同一時間內改造槍、彈，僅分別在二個時、地
為警查獲而已，其以前不敢據實陳述，或係因怕法官將其製造槍
、彈犯行與強盜前案連結在一起而判處重刑，或畏懼警察刑求，
或為試槍之故，原判決對此有利於上訴人之證據不予採信，又未
說明理由，另就上訴人所為其製造完成一支槍僅需一天之供述，
究係出自卷內何處資料，亦未予載明，並嫌理由不備。(四)、鄭錦
陽與前述強盜前案之共同被告李國楨，均能證明上訴人改造槍、
彈係供強盜之用，原審未加傳喚究明，顯有調查未盡之違誤云云
。
惟查：原判決綜合全案卷證資料，本於事實審法院職權推理之作
用，認定上訴人有其事實欄所載之犯行，因而撤銷第一審不當之
科刑判決，依修正前刑法連續犯及想像競合犯規定，從一重改判
論處上訴人共同連續未經許可，製造可發射子彈具有殺傷力之改
造槍枝罪刑（量處有期徒刑八年，併科罰金新台幣四十二萬元）
，已詳細說明其採證認事之理由。對上訴人及其於原審之辯護人
雖均主張上訴人於製造槍、彈之初，其目的即在供犯強盜前案之
用，且係於同一時間製造，僅分別在二個時、地先後為警查獲，
嗣上訴人亦確持前揭製造之部分槍枝，用以犯強盜前案，本件上
訴人製造槍、彈之犯行，應與強盜前案有裁判上一罪之牽連關係
，而為該強盜前案之確定判決效力所及，本件應諭知免訴之判決
云云，如何之經查均與事實不符，不足採信，亦已詳加說明。上
訴意旨對原審前揭之論斷，究有何違背經驗法則或論理法則等違
法情形，並未依據卷內資料具體表明，上訴意旨(一)仍徒執其與辯
護人之前開陳詞為辯，係對原判決已說明事項及屬原審採證認事
職權之適法行使，持憑己見而為不同之評價，復為單純事實之爭
辯，依首開說明，自非適法之第三審上訴理由。且按：(一)、依卷
附筆錄所載，上訴人已供陳其係先向商店、五金行購得模型槍、
玩具手槍及槍管等工具及材料後，因模型槍於購得時，其撞針、
擊鎚等部分原即可用，僅須以鑽床、攻牙器、小鐵鎚將槍管鑽通
，再以攻牙器將槍管鉋光，用砂輪機研磨槍室，即能完成改造該
槍之工作，至玩具手槍買回時，其槍身、槍機部分亦無須改造，
僅須換裝鐵製槍管及彈簧，再以電鑽把槍管修平即可等語。依其
所述，上訴人改造槍枝，既僅須將模型槍槍管內之阻鐵鑽通，或
換裝玩具手槍之槍管及彈簧，再將槍室、槍管磨光即可，無須自
行製造槍枝之槍管、槍機、保險桿、扳機、撞針等零組件，則其
所稱改造一支槍枝不用一天，尚與經驗及論理法則無違，原判決
採其前開供述資為論罪之部分依據，自無上訴意旨(二)所指之違誤
。(二)、原判決已依上訴人於警詢、第一審及原審更審前均坦承製
造、持有槍、彈係為「好奇、好玩」、「想玩」、「因為好奇、
喜歡玩」、「打鳥」、「到山上試射小鳥」等原因，其於前開強
盜前案審理中又供陳在九十三年十一月間改造槍、彈時，純係因
好奇、好玩，未曾想到日後用以犯強盜罪，依卷附該強盜前案之
判決書記載，該案犯罪時間是自九十四年七月間起至同年十一月
間止，與本件上訴人係於九十三年六月間及同年十一月間製造槍
、彈，在時間上復相距長達七、八個月至一年餘，說明上訴人本
件製造槍、彈犯行如何與強盜前案犯行間無裁判上一罪之牽連犯
關係，應併合處罰，其所辯製造槍、彈係為供強盜犯行之用，如
何不足採信之理由。則上訴人嗣於原審此次更審時就其前揭供述
，或諉稱係怕法官判處重刑，或改稱係畏懼警察刑求，或辯陳係
為試槍，致不敢坦陳製造槍、彈之目的原為供強盜前案使用云云
，因與原判決前開論斷相左，顯為原審所不採，其就上訴人前揭
翻異之詞，雖未敘明不予採信之理由，稍欠週延，但於判決結果
並無影響，依刑事訴訟法第三百八十條規定，並不得據為上訴第
三審之理由。(三)、依卷內資料，原判決引據上訴人所陳其改造一
支槍枝不用一天等語為證，已記明該項陳述之卷內資料出處（見
原判決第六頁第十四行），上訴意旨(三)指原判決未載明其前開供
述之出處云云，與卷內資料不相符合；另上訴人於原審並未請求
傳喚鄭錦陽、李國楨調查，原審於審判期日復曾訊問「尚有證據
請求調查」？上訴人及其辯護人均答稱「沒有」（見原審上更(一)
卷第六十七頁反面、第六十八頁），其待上訴本院後，始泛言原
審未傳喚鄭錦陽、李國楨究明上訴人製造槍、彈之目的云云，亦
顯非依據卷內資料執為指摘，均非可據以提起第三審上訴之適法
理由。綜上所述，本件上訴意旨所指，與法律規定得為第三審上
訴理由之違法情形不相適合，其上訴違背法律上之程式，應予駁
回。
據上論結，應依刑事訴訟法第三百九十五條前段，判決如主文。
中    華    民    國  九十七  年   十二   月  三十一  日
                      最高法院刑事第七庭
                          審判長法官  謝  俊  雄
                                法官  陳  世  雄
                                法官  魏  新  和
                                法官  吳  信  銘
                                法官  徐  文  亮
      本件正本證明與原本無異
                                      書  記  官
中    華    民    國  九十八  年    一    月    六    日
                                                     Ｍ


司法院資訊處製作；財團法人民間司法改革基金會備份。
